臺灣臺北地方法院刑事判決
111年度易字第30號
公  訴  人  臺灣臺北地方檢察署檢察官
被      告  連家欣
上列被告因詐欺案件，經檢察官提起公訴（110年度偵字第8694
號），本院判決如下：
    主  文
連家欣無罪。
    理  由
一、公訴意旨略以：被告連家欣於民國109年5月8日23時許，經
    友人吳秉樺介紹，得悉告訴人劉芳妤有意在臺北市○○區○○○
    路000巷00號3樓之1（起訴書誤載為3之1號）租屋處裝設二
    手中古冷氣機而到場查看。詎其見告訴人經驗不足可欺，認
    有機可趁，竟意圖為自己不法之所有，誆騙略謂：安裝僅要
    價新臺幣（下同）28,000元，如先支付定金15,000元將於1
    週內完工云云，致告訴人誤信為真，遂於翌(9)日23時1分許
    ，以手機網路轉帳方式依指示匯款15,000元至被告之中華郵
    政帳號0000000-0000000號帳戶（下稱本案帳戶），隨即置
    之不理。告訴人至此驚覺受騙憤而提告，遂得悉上情。因認
    被告涉犯刑法第339條第1項之詐欺取財罪嫌云云。
二、犯罪事實應依證據認定，無證據不得認定犯罪事實；又不能
    證明被告犯罪者，應諭知無罪之判決，刑事訴訟法第154條
    第2項、第301條第1項分別定有明文。又事實之認定，應憑
    證據，如未能發現相當證據，或證據不足以證明，自不能以
    推測或擬制之方法，為裁判基礎；且認定不利於被告之事實
    須依積極證據，苟積極證據不足為不利於被告事實之認定時
    ，即應為有利於被告之認定；另認定犯罪事實所憑之證據，
    雖不以直接證據為限，間接證據亦包括在內，然而無論直接
    證據或間接證據，其為訴訟上之證明，須於通常一般之人均
    不致有所懷疑，而得確信其為真實之程度者，始得據為有罪
    之認定，倘其證明尚未達到此一程度，而有合理之懷疑存在
    ，無從使事實審法院得為有罪之確信時，即應由法院為諭知
    被告無罪之判決。又按告訴人之告訴，係以使被告受刑事訴
    追為目的，與被告處於絕對相反之立場，其供述證據之證明
    力較與被告無利害關係之一般證人之陳述為薄弱，故除須無
    瑕疵可指外，亦須調查其他補強證據以擔保其指證、陳述確
    有相當之真實性，而為通常一般人均不致有所懷疑者，始得
    採為論罪科刑之依據。再按，以證人之證詞作為告訴人指訴
    之補強證據，應釐清其證言之內容，以資判斷是否具備補強
    證據之適格。如係屬於轉述被害人陳述其被害經過者，因非
    依憑自己經歷、見聞或體驗，而屬於與被害人之陳述被評價
    為同一性之累積證據，應不具補強證據之適格。　　
三、公訴意旨認被告涉有上開犯嫌，無非係以被告供述、證人即
    告訴人之證述、證人吳秉樺之證述、網路轉帳彙總登摺交易
    明細、被告經營之汎榮家電名片等為其主要論據。訊據被告
    固坦認有於109年5月8日23時許，前往臺北市○○區○○○路000
    巷00號3樓之1，協助告訴人評估裝設冷氣機之事宜，且其本
    案帳戶內確實有收取告訴人15,000元之匯款等情，惟堅詞否
    認有何詐欺犯行，辯稱：我沒有跟告訴人說過如先支付定金
    15,000元、可於1週內完工。告訴人當下沒有決定是否裝設
    冷氣，我就請她考慮，確定要裝再跟我說。我也沒有提供本
    案帳戶帳號要求告訴人匯款等語。
四、經查：
　㈠被告經吳秉樺介紹，得悉告訴人有意在臺北市○○區○○○路000
    巷00號3樓之1租屋處裝設冷氣機，遂於109年5月8日23時許
    到場查看並協助評估，過程中被告向告訴人言及總價28,000
    元。嗣告訴人於109年5月9日23時1分許，以手機網路轉帳方
    式匯款15,000元至本案帳戶，且被告迄111年4月15日止猶未
    為告訴人裝設冷氣，亦未將該筆匯款償還告訴人等情，業據
    被告坦認無訛（見易字卷第101頁至第109頁），復經證人即
    告訴人證述明確（見他卷第23頁至第25頁、第59頁至第61頁
    、易字卷第41頁至第52頁），並有網路轉帳彙總登摺交易明
    細及被告經營之汎榮家電名片存卷可憑（見他卷第27頁至第
    28頁），堪以認定。
　㈡關於被告於109年5月8日23時許，對告訴人施以「先支付15,0
    00定金將於1週內裝設冷氣」等詐術乙節，固據證人即告訴
    人指述歷歷（見他卷第23頁至第25頁、第59頁至第61頁、易
    字卷第41頁至第52頁），且與證人吳秉樺於偵查中所證：被
    告要求告訴人先付一半定金15,000元，匯款至被告之帳戶內
    ，裝完以後再付尾款等語相符（見他卷第85頁）。惟質諸證
    人吳秉樺有關109年5月8日23時許之具體情形，證人吳秉樺
    於審理中證稱：被告跟告訴人有無談妥要裝冷氣、要裝何種
    冷氣、何時要裝等，我當時都不清楚，因為我雖然在場，但
    是細節是他們2人在講。對於被告與告訴人當下有無談到付
    款事宜，我也沒有印象，我是事後聽告訴人說她匯款15,000
    元給被告我才知道等語（見易字卷第82頁至第83頁），可徵
    證人吳秉樺上開偵查中之證詞，並非其親見親聞，而係事後
    聽聞告訴人陳述匯款經過之內容，應屬轉述告訴人陳述其被
    害經過之累積證據，缺乏補強證據之適格。準此，告訴人所
    指訴被告施用前開詐術乙節，除其單一指訴以外，別無補強
    證據，則此部分情節是否屬實，首值存疑。
　㈢其次，關於告訴人獲悉被告本案帳戶帳號及匯款之經過，證
    人即告訴人於審理中證稱：「（問：當下有無跟被告要帳號
    ？）沒有。（問：既然要匯款，為何當下沒有跟被告要帳號
    ？）我想說如果沒有要裝的話，就不用匯款，確定要裝再問
    被告就好，當下我還在考慮，但後來我決定要裝。（問：妳
    決定要裝冷氣有無直接跟被告聯絡？）沒有，我是透過吳秉
    樺。」等語（見易字卷第46頁至第47頁），又證稱：是吳秉
    樺跟我說如果要裝冷氣的話，就匯款到被告帳戶，本案帳戶
    帳號也是吳秉樺跟我講的等語（見易字卷第49頁）；反之，
    證人吳秉樺則於審理中否認其有居中聯繫或轉達帳戶之舉，
    證稱：我怎麼會知道被告的帳號？裝冷氣是被告跟告訴人間
    的事情，怎麼會是由我將本案帳戶帳號告知告訴人等語（見
    易字卷第83頁至第84頁），由此，證人即告訴人與證人吳秉
    樺所證情形已見落差，則被告究否有透過吳秉樺告知告訴人
    本案帳戶帳號，以供告訴人匯款之用，容有不明；若否，告
    訴人在決定裝設冷氣之後、匯款之前，有無親自或透過吳秉
    樺向被告表明確定裝設冷氣及欲匯付定金之事，亦顯有疑。
    準此，本案尚無法排除被告、告訴人及吳秉樺3人間溝通有
    所誤會，在各自行動前摻雜單方推測，致實際上被告與告訴
    人間未曾達成意思表示合致之可能性，殊不能徒以本案帳戶
    收受告訴人15,000元匯款且被告事後遲未償還等客觀事實，
    即推認被告有不法所有意圖或詐術施用。
五、綜上所述，關於被告是否向告訴人施用公訴意旨所指詐術乙
    節，公訴意旨所舉事證未能超越一般人之合理懷疑，無從使
    本院形成被告有罪之確信，應為被告無罪之諭知。
六、被告收取告訴人上揭匯款之行為，如另涉民事責任，告訴人
    仍得循相關程序訴請償還，併此敘明。　　
據上論斷，應依刑事訴訟法第301條第1項，判決如主文。
本案經檢察官游忠霖提起公訴，檢察官張友寧到庭執行職務。
中　　華　　民　　國　　111 　年　　5　　月　　 13　　日
　　　　　　　刑事第五庭審判長法  官  李小芬
　　　　　　                  法  官  林虹翔
　　　　　　　　　　　　　　　法  官　林志洋
以上正本證明與原本無異。
如不服本判決應於收受送達後20日內向本院提出上訴書狀，並應
敘述具體理由；其未敘述上訴理由者，應於上訴期間屆滿後20日
內向本院補提理由書（均須按他造當事人之人數附繕本）「切勿
逕送上級法院」。因疫情而遲誤不變期間，得向法院聲請回復原
狀。
                              書記官  黃傳穎
中　　華　　民　　國　　111 　年　　5 　　月　　13　　日